【裁判字號】    95,訴,1646
【裁判日期】    950809
【裁判案由】    毒品危害防制條例
【裁判全文】
臺灣臺中地方法院刑事判決              95年度訴字第1646號
公  訴  人  臺灣臺中地方法院檢察署檢察官
被      告  甲○○
上列被告因毒品危害防制條例案件，經檢察官提起公訴（九十五
年度毒偵字第一七一二號），被告於準備程序就被訴事實為有罪
之陳述，本院合議庭裁定由受命法官獨任進行簡式審判程序，並
予判決如下：
    主    文
甲○○連續施用第一級毒品，累犯，處有期徒刑壹年。
    犯罪事實
一、甲○○前於民國九十一年間，曾均因違反毒品危害防制條例
    案件，經臺灣南投地方法院先後以九十一年度易字第一０八
    號及九十一年度訴字第四八四號各判處有期徒刑三月及一年
    確定，嗣二案接續執行，其入監執行後，甫在九十三年四月
    一日因縮刑期滿執行完畢；其於九十年間，已另因前揭施用
    毒品案件，經臺灣南投地方法院以九十年度毒聲字第九五三
    號令入戒治處所施以強制戒治，後分別經裁定停止戒治及撤
    銷停止戒治，於九十二年一月十五日始行執行完畢；詎甲○
    ○仍不知戒絕，於前開強制戒治執行完畢後五年內，復基於
    施用第一級毒品海洛因之概括犯意，自九十四年七月間某日
    起至九十五年二月十八日十時許止，均在臺中縣大雅鄉○○
    路路旁隱蔽處，以將微量毒品海洛因摻入香菸吸食之方式，
    連續施用第一級毒品海洛因多次（施用頻率為每二月施用一
    次）。嗣甲○○於九十五年二月二十日二十一時二十分許，
    在臺中市○○路九十巷一三號三樓友人吳文聰住處為警查獲
    ，其且經員警徵得其同意後，採集尿液送請鑑驗，因嗎啡（
    毒品海洛因之代謝物）呈現陽性反應，始由警查悉上情。
二、案經臺中市警察局移送臺灣臺中地方法院檢察署檢察官偵查
    起訴。
    理    由
一、上揭犯罪事實，業經被告甲○○於本院訊問時坦認不諱，而
    被告為警查獲後所採取之尿液，經送請詮昕科技股份有限公
    司檢驗結果，嗎啡（毒品海洛因之代謝物）係呈現陽性反應
    ，有尿液檢驗報告一份附卷可稽（見警卷第九頁），足見被
    告上開自白，確與事實相符，堪予採認。又被告前於九十年
    間，已另因施用毒品案件，經臺灣南投地方法院以九十年度
    毒聲字第九五三號令入戒治處所施以強制戒治，後分別經裁
    定停止戒治及撤銷停止戒治，強制戒治執行完畢之時間則為
    九十二年一月十五日，此有臺灣高等法院被告前案紀錄表及
    臺灣臺中地方法院檢察署全國施用毒品案件紀錄表在卷可查
    ，是被告確有於強制戒治執行完畢後，五年內復行施用毒品
    之罪行。綜此，本件事證已臻明確，被告施用毒品海洛因之
    犯行堪以認定。
二、被告甲○○行為後，刑法及刑法施行法業於九十四年二月二
    日經總統以華總一義字第０九四０００一四九０一號令修正
    公布，並於九十五年七月一日施行。按行為後法律有變更者
    ，適用行為時之法律，但行為後之法律有利於行為人者，適
    用最有利於行為人之法律，現行刑法第二條第一項定有明文
    。此條規定乃與刑法第一條罪刑法定主義契合，而貫徹法律
    禁止溯及既往原則，係規範行為後法律變更所生新舊法律比
    較適用之準據法，是刑法第二條本身雖經修正，但刑法第二
    條既屬適用法律之準據法，本身尚無比較新舊法之問題，應
    一律適用裁判時之現行刑法第二條規定以決定適用之刑罰法
    律，先予辨明。又以本次刑法修正之比較新舊法，應就罪刑
    有關之共犯、未遂犯、想像競合犯、牽連犯、連續犯、結合
    犯，以及累犯加重、自首減輕暨其他法定加減原因（如身分
    加減）與加減例等一切情形，本於統一性及整體性原則，綜
    其全部罪刑之結果而為比較，亦有最高法院九十五年度第八
    次刑事庭會議決議可資參照。是按：
（一）被告甲○○行為時，刑法第四十七條累犯原規定：受有期
      徒刑之執行完畢或受無期徒刑或有期徒刑一部之執行而赦
      免後，五年以內再犯有期徒刑以上之罪者，為累犯，加重
      本刑至二分之一。」，修正後之刑法第四十七條規定則為
      ：「受徒刑之執行完畢，或一部之執行而赦免後，五年以
      內故意再犯有期徒刑以上之罪者，為累犯，加重本刑至二
      分之一。第九十八條第二項關於因強制工作而免其刑之執
      行者，於受強制工作處分之執行完畢或一部之執行而免除
      後，五年以內故意再犯有期徒刑以上之罪者，以累犯論。
      」。本件被告所犯係屬故意犯罪，是不論依新法或舊法均
      構成累犯，則修正前刑法關於累犯之規定，對被告並無不
      利之情形。
（二）被告甲○○多次施用毒品海洛因之犯行，係時間緊接，所
      犯罪構成要件相同之罪，顯係基於概括犯意反覆為之，而
      修正後刑法業已刪除連續犯之規定，考諸該規定刪除後，
      除法理上合於接續犯、包括一罪之情形仍可認為構成單一
      之犯罪外，其餘數犯罪行為之情形，即應依刑法第五十一
      條之規定予以分論併罰，此刪除雖非犯罪構成要件之變更
      ，但顯已影響行為人刑罰之法律效果，自屬法律有變更。
      依修正前刑法，本件被告得論以連續犯，並得加重其刑至
      二分之一，其所犯毒品危害防制條列第十條第一項之施用
      第一級毒品罪，最重本刑為五年，加重其刑至二分之一後
      ，最高僅得判處被告有期徒刑七年六月，然依修正後之刑
      法應併合處罰，最高則得判處被告有期徒刑三十年，依修
      正後刑法第二條第一項規定比較新、舊法結果，仍應適用
      較有利於被告之行為時法律，即修正前刑法而論以連續犯
      。
（三）綜合上述各條文修正前、後之比較，揆諸前揭最高法院決
      議及修正後刑法第二條第一項前段、但書規定之「從舊從
      輕」原則，因被告甲○○於本件係先受有期徒刑執行完畢
      ，五年內故意再犯本件有期徒刑以上之罪之情形，修正前
      後規定均認應構成累犯，且咸應加重本刑至二分之一，並
      無歧異之處，且被告於本件依修正前刑法第五十六條之規
      定，對被告論以連續犯較為有利，綜其全部罪刑之比較，
      自應一體適用被告行為時之法律，即修正前刑法之相關規
      定予以論處。
三、按海洛因係屬毒品危害防制條例第二條第二項第一款所指之
    第一級毒品，核被告甲○○所為，係犯毒品危害防制條例第
    十條第一項之施用第一級毒品罪。被告施用前持有第一級毒
    品之低度行為，應為其施用第一級毒品之高度行為所吸收，
    不另論罪。被告先後多次施用第一級毒品海洛因之犯行，時
    間緊接，犯罪構成要件相同，顯係基於概括犯意反覆為之，
    為連續犯，應依修正前刑法第五十六條之規定論以一罪，並
    加重其刑。另被告前於九十一年間，曾均因違反毒品危害防
    制條例案件，經臺灣南投地方法院先後以九十一年度易字第
    一０八號及九十一年度訴字第四八四號各判處有期徒刑三月
    及一年確定，嗣二案接續執行，其入監執行後，甫在九十三
    年四月一日因縮刑期滿執行完畢，有前開臺灣高等法院被告
    前案紀錄表在卷可查，被告於有期徒刑執行完畢後，五年以
    內再犯本件有期徒刑以上之罪，為累犯，應依修正前刑法第
    四十七條規定，遞予加重其刑。爰審酌被告前已因施用毒品
    犯行，經強制戒治及有期徒刑之執行，竟仍故態復萌，復行
    施用毒品不輟，無視於毒品對於自身健康之戕害及國家對於
    杜絕毒品犯罪之禁令，且被告於本件施用毒品之期間持續甚
    久；惟衡酌施用毒品係屬自戕行為，被告犯罪手段尚屬平和
    ，亦未因此而危害他人，所生損害尚非鉅大，且被告於犯後
    坦承犯行，尚見悔意之犯罪後態度，暨施用毒品者均有相當
    程度之成癮性及心理依賴，其犯罪心態與一般刑事犯罪之本
    質並不相同，應側重適當之醫學治療及心理矯治為宜等一切
    情狀，量處如主文所示之刑。
據上論斷，應依刑事訴訟法第二百七十三條之一第一項、第二百
九十九條第一項前段，毒品危害防制條例第十條第一項，刑法第
十一條前段、第二條第一項前段、修正前刑法第五十六條、第四
十七條，判決如主文。
本案經檢察官顏偉哲到庭執行職務。
中    華    民    國    95    年    8     月    9     日
                    刑事第四庭  法  官  陳思成
上正本證明與原本無異。
如不服本判決，應於送達後十日內向本院提出上訴狀（須附繕本
），上訴於臺灣高等法院臺中分院。
                                書記官  王嘉麒
中    華    民    國    95    年    8     月    9     日
附錄論罪科刑法條
毒品危害防制條例第十條
施用第一級毒品者，處六月以上五年以下有期徒刑。


司法院資訊處製作；財團法人民間司法改革基金會備份。
